【裁判字號】    99,事聲,10061
【裁判日期】    990915
【裁判案由】    確定訴訟費用額
【裁判全文】
臺灣臺北地方法院民事裁定           99年度事聲字第10061號
異  議  人  丙○○
相  對  人  財政部國有財產局
法定代理人  甲○○
代  理  人  乙○○
上列當事人間聲請確定訴訟費用額事件，異議人對於民國99年8
月2日本院99年度司聲字第661號裁定提出異議，本院裁定如下：
    主    文
原裁定廢棄。
異議人應負擔之訴訟費用額確定為新臺幣壹萬貳仟玖佰參拾貳元
，及自原裁定送達異議人之翌日起至清償日止，按年息百分之五
計算之利息。
    理    由
一、異議意旨略以：相對人當初提起拆屋還地之訴訟，被告共有
    12戶共30餘人，其他被告當中有經原告撤回起訴者，異議人
    之女兒謝先鉥係其中12戶之一，嗣追加異議人為被告，而相
    對人原繳納裁判費係以12戶為計算單位，異議人僅係其中1
    戶，起訴狀已清楚記載：「訴訟標的之計算方法：被告（即
    異議人）占用面積初估80 平方公尺×12戶×新台幣（下同
    ）13,000元＝12,480,000元」，故如由異議人負擔全部訴訟
    費用，顯不符比例原則，且有失公允，故本件第一審之訴訟
    費用額之確定應按相對人實際繳納之訴訟費用之1/12再乘以
    9/10，再加計第二審訴訟費用計算之，原裁定就訴訟標的金
    額為訴訟費用計算，顯有未當，爰依法聲明異議等語。
二、按法院未於訴訟費用之裁判確定其費用額者，第一審受訴法
    院於該裁判有執行力後，應依聲請以裁定確定之；依前開規
    定確定之訴訟費用額，應於裁定送達之翌日起，加給按法定
    利率計算之利息，民事訴訟法第91條第1項、第3項分別定有
    明文。而所謂訴訟費用，包括裁判費、本法第77條之23至第
    77條之25所定之費用，包括訴訟文書之影印費、攝影費、抄
    錄費、翻譯費、證人及鑑定人日旅費、及其他進行訴訟之必
    要費用。又按訴訟費用由敗訴之當事人負擔，係以法院為終
    局判決時之當事人敗訴事實為依據，原告撤回其訴之一部，
    該部分之訴訟繫屬消滅，與未起訴同，法院只須就未撤回之
    部分於終局判決時依職權為訴訟費用之裁判，至撤回部分之
    訴訟費用當然由原告負擔，此觀民事訴訟法第83條第1項自
    明。
三、經查，相對人於本院94年度重訴字第545號拆屋還地等事件
    ，原以鍾煥成等32人為被告，其訴訟標的價額經核定為12,
    480,000元，嗣相對人撤回對被告鍾煥成等31人之訴，則撤
    回部分之訴訟費用應由相對人負擔，是該確定判決所謂「訴
    訟費用」，依上開說明，應係指相對人撤回起訴部分以外之
    訴訟費用，撤回部分既未經法院判決，法院依職權所為訴訟
    費用之裁判，自不及於該撤回部分，依前開說明應由原告負
    擔。準此，依相對人起訴狀所載，相對人原起訴被告12戶拆
    屋還地及因無權占有之法律關係請求給付不當得利，每戶占
    用相對人土地之面積均相等，而被告謝先鉥係屬占用相對人
    土地之其中一戶（門牌號碼為台北縣新店市○○路○段52巷
    12 號），嗣原告追加異議人為被告並更正起訴之聲明為請
    求異議人應將占有相對人土地之上開門牌號碼為台北縣新店
    市○○路○段52巷12號建物拆除並返還占用之土地與相對人
    、異議人與被告謝先鉥應給付相對人不當得利及侵權行為損
    害賠償，此經本院依職權調閱本院94年度重訴字第545號、
    97年度上易字第5號拆屋還地等事件卷宗審閱無訛，是異議
    人部分之第一審訴訟訴訟標的價額應為1, 040,000元（12,
    480,000×1/12），應徵第一審裁判費用為10,152元，其餘
    11戶31名被告既經相對人撤回，則撤回起訴部分之裁判費，
    依前開說明，應由相對人負擔。又相對人於第一審支出複丈
    費及建物測量費分別為13,600元、4,800元、1,600元、800
    元及抄錄費150元，雖據相對人提出臺北縣新店地政事務所
    規費徵收/行政罰鍰聯單5紙附卷可參，惟相對人因第一審於
    94年7月14日所為之第一次複丈測量所支出之費用共18,400
    元（計算式：13, 600＋4,800＝18, 400），而依前開卷宗
    所附該次複丈測量成果圖觀之，並未就異議人之上開建物占
    用部分為測量，嗣因相對人撤回其他31名被告，故關於此部
    分之複丈費及建物測量費自應由相對人負擔，異議人僅須負
    擔第一審於96年10月11日就異議人占用部分所為之第二次複
    丈測量所支出之費用2,400元（計算式：1,600＋800＝2,400
    ）及抄錄費150元，此亦有本院依職權調取之土地複丈申請
    書在卷可資，故合計第一審訴訟費用(即撤回起訴部分以外
    之訴訟費用)為12,702元。
四、次查，相對人向本院對異議人提起請求拆屋還地等事件，原
    聲明為「(一)被告等應給付原告新台幣61萬4,430元，及自
    本更正聲明狀繕本送達翌日起至清償日止，按年息百分之5
    計算之利息。(二)被告丙○○應將坐落台北縣新店市○○段
    大坪腳小段6-7地號土地上，門牌號碼為台北縣新店市○○
    路○段52巷12號，如附圖所示Ａ部分，面積104平方公尺之建
    物拆除，連同附圖所示Ｂ部分，面積155平方公尺之土地，
    共259平方公尺之土地返還原告；並自96年9月1日起至返還
    土地之日止，按月給付原告9,281元。」，前經本院以94年
    度重訴字第545號判決「(一)被告丙○○應將坐落台北縣新
    店市○○段大坪腳小段6-7地號土地上，門牌號碼為台北縣
    新店市○○路○段52巷12號，如附圖所示Ａ部分建物拆除，
    連同附圖所示Ｂ部分土地，共259平方公尺之土地返還原告
    ；並自民國96年9月1日起至返還土地之日止，按月給付原告
    新台幣肆仟陸佰肆拾元。(二)被告丙○○應給付原告新台幣
    貳拾捌萬參仟玖佰捌拾參元，及自民國96年11月7日起至清
    償日止，按年息百分之5計算之利息。(三)原告其餘之訴駁
    回。(四)訴訟費用由被告丙○○負擔10分之9，餘由原告負
    擔。」，相對人不服提起上訴，經台灣高等法院以97年度上
    易字第5號判決「(一)原判決關於駁回上訴人(即相對人)後
    開第2項之訴及該部分訴訟費用之裁判均廢棄。(二)被上訴
    人應再給付上訴人新台幣肆萬陸千伍百壹拾貳元，及自96年
    11 月7日起，至清償日止，按週年利率5%計算之利息。(三)
    第一審（除確定部分外）、第二審之訴訟費用由被上訴人(
    即異議人)負擔」，是第一審訴訟費用，異議人應負擔10分
    之9即11,432元，相對人於第二審支出之裁判費1,500元，亦
    應由異議人負擔，是以，第一審及第二審訴訟費用異議人共
    應負擔12,932元，並依民事訴訟法第91條第3項規定，加給
    自裁定送達翌日起至清償日止按法定利率即年息百分之五計
    算之利息。
五、綜上所述，原裁定確定之訴訟費用額，尚有未合，本件異議
    意旨指摘原裁定不當，求為廢棄，為有理由，爰由本院將原
    裁定廢棄，自為裁定如主文第2項所示。
六、依民事訴訟法第240 條之4 第3 項前段，裁定如主文。
中    華    民    國    99    年    9    月    15    日
                  民事第五庭    法  官  羅月君
以上正本係照原本作成。
如對本裁定抗告須於裁定送達後10日內向本院提出抗告狀，並繳
納抗告費新臺幣1,000元。
中    華    民    國    99    年    9     月    15     日
                                書記官  王文心

司法院資訊處製作；財團法人民間司法改革基金會備份。
